【裁判字號】    88,易,5192
【裁判日期】    890216
【裁判案由】    竊盜
【裁判全文】
臺灣高雄地方法院刑事判決                        八十八年度易字第五一九二號
    公  訴  人  臺灣高雄地方法院檢察署檢察官
    被      告  丙○○
    選任辯護人  李昆南
                尤秀鈴  律師
右列被告因竊盜案件，經檢察官提起公訴（八十八年度偵字第二五六一八號），本院
判決如左：
    主  文
丙○○無罪。
    理  由
一、公訴意旨詳如附件起訴書所載。
二、按犯罪事實應依證據認定之，無證據不得推定其犯罪事實，又不能證明被告犯罪
    者，應諭知無罪之判決，刑事訴訟法第一百五十四條、第三百零一條第一項定有
    明文。又按被害人係以使被告受刑事處罰為目的，故其陳述被告之犯罪情形，雖
    非絕對不得採為判決之基礎，但以陳述本身無瑕疵可指，且與事實相符者始得為
    之，最高法院五十六年台上字第六九八號判例參照。又「被害人之陳述如無瑕疵
    ，且就其他方面調查又與事實相符，固足採為科刑之基礎，倘其陳述尚有瑕疵，
    則在未究明前，遽採為論罪科刑之根據，即難認為適法」、「告訴人之告訴，係
    以使被告受刑事訴追為目的，是其陳述是否與事實相符，仍應調查其他證據以資
    審認」，最高法院六十一年台上字第三０九九號判例、五十二年台上字第一三０
    ０號判例可資參照。刑事訴訟法上所謂認定犯罪事實之證據，係指足以認定被告
    確有犯罪行為之積極證據而言，如未能發現相當證據或證據不足以證明，自不能
    以推測或擬制之方法，以為裁判基礎，最高法院二十九年上字第三一０五號及四
    十年台上字第八十六號分別著有判例；又認定不利於被告之事實，須依積極證據
    ，苟積極證據不足為不利被告之認定時，即應為有利於被告之認定，更不必有何
    有利之證據，最高法院三十年上字第八一六號判例參照。再按刑法之竊盜罪，須
    意圖為自己或第三人不法之所有，而取他人所有物，為其成立要件，易言之，行
    為人主觀上須具有竊盜之故意，始該當上開罪名，倘欠缺意思要件，縱其結果不
    免有民事上之侵權責任，要難認為構成刑法上之竊盜罪（最高法院二十三年上字
    第一八九二號判例參照）。
三、訊據被告丙○○固不否認伊於右揭時、地，因攜帶一未經結帳皮夾（下稱系爭皮
    夾）離去而遭查獲之事實，惟堅決否認有何竊盜未遂犯行，辯稱：案發當時伊有
    挑選四、五個皮夾供最後評選，手上各拿二個，腋下夾一個，最後選擇手上一個
    深藍色皮夾去結帳，走出收銀台時，因防盜器響起，伊始知腋下夾了一個皮夾，
    係無心之過失，並非有意竊盜等語。
四、按公訴意旨認被告涉有右揭竊盜未遂罪嫌，無非以告訴人Ａ＋１百貨公司職員乙
    ○○於警訊中之指述、贓物領據及參以手臂腋下夾帶物品，必須施以些許之力量
    ，始足以夾住該物品，該動作與正常之舉止有明顯之差異，殊無不知之可言一情
    為主要論據。
五、經查：
（一）告訴人公司之職員乙○○雖於警訊中指述被告有右揭竊盜犯行，然乙○○於本
      院調查程序中陳稱：係樓下保全人員通知伊下來處理，伊下來時皮夾已經找到
      等語（見本院八十九年一月十四日訊問筆錄），足證乙○○並非當場查獲被告
      之人員，更未親自見聞被告為任何竊盜行為，是以其於警訊中所為之指述，尚
      與事實有間，顯有瑕疵，無法據為被告不利之認定。
（二）又被告於案發當時已在告訴人公司內購買皮夾一個並經結帳一情，業據證人甲
      ○○即案發當時查獲被告之保全人員於本院調查程序中證述在卷（見本院八十
      九年二月二日訊問筆錄），且有發票乙紙、照片五幀在卷足憑，另參以被告於
      警訊中所供稱：伊於案發當時身上尚有其他現款新台幣（下同）千餘元，並非
      身無分文一節，堪認案發當時被告係為選購皮包之目的而至告訴人百貨公司內
      ，且被告實有資力足以負擔已選購皮夾（價值二百二十四元）或系爭皮夾（價
      值三百零四元）之價金，據此尚難認被告有竊取系爭皮夾之動機。
（三）再佐以證人甲○○於本院調查程序中證稱：被告於案發當時係在腋下找到系爭
      皮夾等語（見本院八十九年一月十四日訊問筆錄），及經本院當庭勘驗告訴人
      公司所提出之案發當時監視錄影帶之結果：被告於案發當時身上另攜帶一背包
      ，有本院八十九年二月二日勘驗筆錄在卷可稽，足證案發當時被告係將系爭皮
      夾置於明顯可見之處，並無故意隱藏之情，衡常倘被告有竊盜之故意，定無將
      系爭皮夾置於腋下，而未將之置於身上所攜帶背包內，以掩人耳目之理，況被
      告於走至出口感應門前尚前往結帳櫃台結帳，如此告訴人公司人員豈非得以輕
      易發覺被告犯行，且告訴人公司於出入口皆設有感應門，亦為購物民眾所明知
      之事實，基此，被告誠無一再製造自暴犯行機會之可能，益徵被告應無竊盜之
      故意。
（四）至卷附之贓物認領保管收據僅能證明告訴人所有之上開皮夾確於案發當時在被
      告身上查獲之事實，尚無法據以認定被告主觀上即有竊盜之故意甚明。
（五）另按以腋下夾帶物品之習慣方式實因人而異，而系爭皮夾為一內無任何物件之
      短型皮夾，其本身重量自屬輕微，要非需施以何些許力量始能夾帶不致掉落，
      況被告現為大學生，平日多有以腋下夾帶書籍之行為尚非無可能，因此案發當
      時被告未能意識腋下夾有系爭皮夾，亦難謂與常情有違。
（六）末查，被告並無任何不良前科紀錄，有臺灣高雄地方法院檢察署刑案資料查註
      紀錄表及臺灣高等法院被告全國前案紀錄表在卷足按，而被告現為私立義守大
      學數學系四年級學生，且日前以第一名之成績通過國立中正大學研究所甄試，
      正式錄取為下學年度之研究生，其平日在校表現亦稱優良，有國立中正大學書
      函、成績通知單各乙紙及義守大學信函二份附卷可參，是認被告素行應為良好
      ，衡常殊無為一價值僅三百零四元之皮夾而甘冒罹患刑章之風險，自毀前程之
      必要。綜上觀之，被告所辯尚非無據，可堪採信，足認被告應無竊盜之故意。
      此外，復查無其他積極證據足認被告有何竊盜犯行，被告之前揭犯行尚屬不能
      證明，自應為無罪之諭知。
據上論斷，應依刑事訴訟法第三百零一條第一項，判決如主文。
本案經檢察官邱克斌到庭執行職務。
中      華      民      國    八十九    年      二      月    十六      日
                              臺灣高雄地方法院刑事第三庭
                                  法  官  王  美  玲
右正本證明與原本無異。
如不服本判決，應於判決送達後十日內，向本院提出上訴狀。
                                  書記官  楊  真  芬
中      華      民      國    八十九    年      二      月    十六      日


司法院資訊處製作；財團法人民間司法改革基金會備份。
